# 请教陈版，关于发行人对加盟商承诺业绩保底的会计处理

提问人：卡 咔 希 时间：2023-02-22 11:08:40
发行人主要从事自动面条机械的加工，为了促进机械的销售，建立了一个面馆品牌，加盟商投资 40 万（设备和面馆装修），可以开设一个面馆，选址、人员招聘、面馆管理全部托管给发行人，加盟商只需要投资即可。发行人在加盟合同内承诺，对于加盟商投资的 40 万， 24 个月能回本，如果不能按期回本，发行人承诺补偿未收回的投资款，待未来面馆盈利之后，盈利优先用于偿还发行人垫付的投资补偿款；加盟商正常收回投资成本之后，发行人将从面馆盈利分5%提成作为托管费收入。
请教陈版： 1 、发行人对于面馆是否存在控制权，重点从哪几方面考虑？考虑到发行人在面馆的选址、人员招聘、日常经营管理、采购等主要经营活动均由发行人管理，甚至包括日常面馆的收款，也是由发行人收取，然后每月扣掉面馆运营成本后支付给加盟商，是否会影响未来上市审核过程中，监管机构对于加盟商实际控制面馆的判断？
2 、如果面馆未能如期收回投资，发行人垫付的补偿款，如何进行会计处理？
3 、加盟商投资款 40 万， 30 万用于购买发行人的设备， 10 万用于发行人支付给装修公司用于面馆装修， 30 万，作为设备销售收入在交付设备时确认收入是否合适？ 10 万作为代收代付款，不确认收入，确认为其他应付款是否合适？
感谢陈版

回答人：chenyiwei
“发行人在加盟合同内承诺，对于加盟商投资的 40 万， 24 个月能回本，如果不能按期回本，发行人承诺补偿未收回的投资款，待未来面馆盈利之后，盈利优先用于偿还发行人垫付的投资补偿款”：这两者是否矛盾？如果加盟商的投资在 2 年内全部收回但面馆尚未盈利，则继续发生的亏损如何承担（是否继续由发行人全部承担，加盟商不承担）？日后盈利后，盈利优先用于收回发行人的垫资，收回垫资后按正常加盟模式，发行人从收入中抽成5%？
从主帖表述看，由于前期（至发行人和加盟商的投资均收回之前），实际上发行人承担了几乎所有的风险和报酬，且直接负责面馆的运营，因此在这种情况下可以认为发行人是对加盟的面馆有控制权的，应将面馆纳入其合并报表范围；在双方投资均收回后（即面馆的累计盈利超出发行人和加盟商双方的投资之和）其控制权可能转归加盟商。
在控制期间，加盟商的投资款（尚未归还的部分）应确认为负债。发行人垫付的补偿款也是该负债偿还的一部分。
总体看来，该项安排在发行人和加盟商之间的权利义务关系存在不对等情况，建议对该商业模式的合理性和可持续性予以关注。另外制面机械和面馆运营这两者虽有上下游关系，但差异仍很大，很可能招致是否集中经营主业的质疑，同时存在规避对一般餐饮业上市限制的质疑。